臺灣彰化地方法院刑事判決　　　　　　 96年度簡上字第104號
上　訴　人
即　被　告　甲○○
　　　　　　　　　　　弄9號
上列上訴人因詐欺案件，不服本院九十六年度彰簡字第二一八號
中華民國九十六年三月十九日第一審簡易判決（原檢察官聲請簡
易判決處刑案號：九十六年度偵字第一五二五號），提起上訴，
本院管轄第二審合議庭判決如下：
    主  文
上訴駁回。
    事實及理由
一、本案經本院審理結果，認第一審判決認事用法及量刑均無不
    當，應予維持，並引用第一審判決書記載之事實、證據及理
    由（如附件）。
二、本件上訴人即被告甲○○（以下簡稱被告）上訴意旨略以：
    我分兩次向遠東銀行貸款，第一次是在九十二年三月二十八
    日貸款二十萬元，九十三年七月遠東銀行的人員打電話來說
    是否要借新還舊，因為我之前繳款正常所以遠東銀行才提高
    額度，借我三十七萬元，當時遠東銀行提高額度，也有來對
    保看過車子。後來我繳二十幾期，在去年我因為開餐廳生意
    失敗，所以沒有辦法繳這些錢，之後因為我去跟當舖借錢週
    轉，後來因為繳不起，在九十五年四、五月間車子被當舖拖
    走，我貸款繳到九十五年四月二十一日，事後我陸續跟當舖
    及裕融公司協商，但是至今仍沒有辦法談成。我尚積欠當舖
    十萬元（如果沒有算利息的話）。在檢察署遠東銀行說要先
    還十五萬元，但是我沒有辦法，我從頭到尾都有繳錢，我不
    是蓄意要詐騙，我向當舖借款也是短期的，我跟裕融公司借
    錢的時候並沒有向當舖借款，我是在第二次借款之後才去向
    當舖借錢，請求撤銷原判決，為被告無罪之諭知云云。
三、訊據被告雖矢口否認上開詐欺犯行，惟查，上揭事實業據證
    人林崇安於偵查中陳稱：我是在九十三年七月二十一日在台
    中市○○街對保，是他朋友的餐廳，當時他有在現場，車子
    也是在現場，我們都有拍照，我們有給被告簽名、核對證件
    並拍照，而且我們會去對保，是因為公司已經對貸款人徵信
    過，我並沒有詢問被告Ｘ三─二六九九號車子使用情形，及
    該車是否曾向當舖典當，被告也沒有主動說明，我們都只核
    對身分證，並收汽車領牌登記書的正本等語；又證人郭芳雀
    於偵查中證稱：車牌號碼Ｘ三─二六九九號車子是甲○○典
    當的，時間就是當票上的日期，是他親自把車牽到當舖典當
    ，也是他親自簽名，他向我借了二次，本件是第一次，他有
    還我十萬元，拿到當舖給我，還我之後又再借，第二次的的
    時間我不記得，第二次向我借十萬元，但是就沒繳款，第一
    次和第二次的時間沒有很久，約幾個月的時間，該車在我們
    當舖的車庫，因為他很久沒來繳息，所以我委託拖車公司來
    拖，正確日期我不記得，拖車時有知會被告，因為被告當時
    就在附近，典當第一次是放在我們當舖，之後他說他工作有
    需要，過沒幾天他就來開走，直到我們把車子再拖回來，被
    告向我借二次錢，都是十萬元，也都有寫當票，卷內這張九
    十年三月六日當入之當票，我確定是第二次的當票，因為第
    一次他有還十萬元，我們會把還錢的當票當面銷毀等語（見
    九十五年度他字第一五五０號第四十二頁及第七十九、八十
    頁）；再參以被告於九十五年八月四日偵查中陳稱：我於九
    十二年間就將該車典當予台中市○○○路南亞當舖，我在借
    款之前就將該車當掉，金額為十萬元等語，九十五年十一月
    二十八日偵查中陳稱：（向當舖借錢的時間？）第一次是當
    票上的日期，也就是九十年三月六日，當天沒有留車，第一
    次有還款，第二次借了就沒有還款，第二次借款時間與第一
    次相距不到一個月，當舖有跟我說到期如果沒有還錢的話，
    就要把車子牽走等語（見同上卷第七十四頁），又告訴代理
    人余維泰亦於偵查中稱：(問：如果這輛車扣掉跟當舖借的
    錢之所餘款項比申請貸款還多的話，是否還可以借？）不可
    以，只要有借款，不管多少，我們都不會貸給他等語，足認
    被告顯係故意隱瞞該車已典當之事實而向遠東商銀以動產擔
    保交易法之動產抵押方式辦理汽車借款，惟依一般常情該車
    若已典當與當舖，則該車因借款人未清償當舖本息而遭當舖
    將車處理掉之機率甚大，故動產抵押權人將來事實上得以占
    有該車並處理或出賣之機率亦甚小，而此亦將嚴重減損抵押
    權人債權之滿足，故如車子已典當予當舖，貸款人必無同意
    貸款之可能，是以被告顯係利用貸款人不知該車已典當之錯
    誤，而使貸款人為財物之交付，所為顯有詐欺之犯意，是以
    被告所辯顯係事後卸責之詞，不足採信。此外並有貸款暨動
    產抵押契約書、遠東國際商業銀行／裕融企業（股）公司消
    費者貸款申請書、動產擔保交易動產抵押設定登記申請書、
    動產擔保交易動產抵押設定債權人變更登記申請書、動產擔
    保交易（動產抵押）移轉契約書、已撥款明細查詢、客戶對
    帳單─還款明細、催收紀錄、當票（九十年三月六日入，九
    十一年四月四日期滿）、行車執照、南亞汽車公司名片在卷
    可稽，是以本件事證已臻明確，被告犯行自堪認定。
四、被告行為後，刑法於九十四年二月二日修正公布、刑法施行
    法於九十五年六月十四日修正公布、罰金罰鍰提高標準條例
    於九十五年五月十七日修正公布，並均於九十五年七月一日
    施行，關於本案應適用之新、舊法，茲比較如下：
  (一)刑法第二條第一項規定，係規範行為後法律變更所生新舊法
    律比較適用之準據法，於九十五年七月一日刑法施行後，應
    適用刑法第二條第一項之規定，為「從舊從輕」之比較（最
    高法院九十五年五月二十三日第八次刑事庭會議決議第一點
    第一項參照）。
  (二)刑法第三十三條第五款關於罰金刑之規定，由「罰金：一元
    以上」修正為「罰金：新臺幣一千元以上，以百元計算之」
    ，應依刑法第二條第一項規定，適用最有利於行為人之法律
    （最高法院九十五年第八次刑事庭會議決議參照）。本案刑
    法第三百三十九條第一項詐欺取財罪關於「或科或併科一千
    元以下罰金」之罰金刑部分，經比較新、舊法結果，應以被
    告行為時之法律即修正前第三十三條第五款規定，最有利於
    被告。
  (三)刑法施行法第一條之一增訂施行前，依罰金罰鍰提高標準條
    例第一條前段、現行法規所定貨幣單位折算新臺幣條例第二
    條規定，本案刑法第三百三十九條第一項詐欺取財罪關於「
    或科或併科一千元以下罰金」之罰金刑部分，應提高折算為
    或科或併科新臺幣三萬元以下罰金。刑法施行法修正增訂第
    一條之一規定：「中華民國九十四年一月七日刑法修正施行
    後，刑法分則編所定罰金之貨幣單位為新臺幣。九十四年一
    月七日刑法修正時，刑法分則編未修正之條文定有罰金者，
    自九十四年一月七日刑法修正施行後，就其所定數額提高為
    三十倍。但七十二年六月二十六日至九十四年一月七日新增
    或修正之條文，就其所定數額提高為三倍。」依增訂條文提
    高並改為新臺幣後，本案刑法第三百三十九條第一項詐欺取
    財罪關於「或科或併科一千元以下罰金」之罰金刑部分，亦
    同為或科或併科新臺幣三萬元以下罰金，經比較新、舊法後
    ，結果並無不同。
  (四)被告行為後，刑法第四十一條第一項前段關於易科罰金折算
    標準之規定，業於九十四年二月二日修正公布，並於九十五
    年七月一日施行，由「犯最重本刑為五年以下有期徒刑以下
    之刑之罪，而受六個月以下有期徒刑或拘役之宣告，因身體
    、教育、職業、家庭之關係或其他正當事由，執行顯有困難
    者，得以一元以上三元以下折算一日，易科罰金。」修正為
    「犯最重本刑為五年以下有期徒刑以下之刑之罪，而受六個
    月以下有期徒刑或拘役之宣告者，得以新臺幣一千元、二千
    元或三千元折算一日，易科罰金。」應依刑法第二條第一項
    規定，適用最有利於行為人之法律（最高法院九十五年五月
    二十三日第八次刑事庭會議決議第三點第二項參照）。修正
    前刑法第四十一條第一項前段之易科罰金折算標準，依修正
    刪除前之罰金罰鍰提高標準條例第二條規定，應就其原定數
    額提高為一百倍折算一日，並依現行法規所定貨幣單位折算
    新臺幣條例第二條規定，以新臺幣元之三倍折算之，亦即，
    修正前刑法第四十一條第一項前段之易科罰金折算標準，應
    以銀元三百元即新臺幣九百元折算為一日，經比較新、舊法
    結果，應以被告行為時之法律即舊法較有利於被告。
  (五)比較時應就罪刑有關之共犯、未遂犯、想像競合犯、牽連犯
    、連續犯、結合犯，以及累犯加重、自首減輕暨其他法定加
    減原因（如身分加減）與加減例等一切情形，綜其全部罪刑
    之結果而為比較（最高法院九十五年五月二十三日第八次刑
    事庭會議決議第一點第四項參照）。經綜合比較新、舊法之
    結果，以被告行為時之舊法較有利於被告，依刑法第二條第
    一項前段規定，本案自應適用被告行為時之法律即修正前刑
    法第三十三條第五款、第四十一條第一項前段，罰金罰鍰提
    高標準條例第一條前段、修正刪除前罰金罰鍰提高標準條例
    第二條之規定。
五、原審認被告詐欺取財犯行事證明確，並審酌上開情狀據以論
    罪科刑，判處被告有期徒刑三月，並依修正前刑法第四十一
    條第一項前段之規定諭知易科罰金之折算標準，核無不當。
    本件上訴人指摘原判決不當，請求撤銷原判決，為無理由，
    應駁回其上訴。
據上論斷，應依刑事訴訟法第四百五十五條之一第一項、第三項
、第三百七十三條、第三百六十八條，判決如主文。
本件經檢察官吳曉婷到庭執行職務。
中　　華　　民　　國　　96　　年　　6 　　月　　12　　日
                        臺灣彰化地方法院刑事第二庭
                            審判長法官    石馨文
                            法      官    姚銘鴻
                            法      官    尚安雅
以上正本證明與原本無異。
本件不得上訴。
中　　華　　民　　國　　96　　年　　6　 　月　　13　　日
                            書  記  官    洪年慶
